【裁判字號】    92,訴,337
【裁判日期】    920408
【裁判案由】    給付借款
【裁判全文】
臺灣台南地方法院民事判決  九十二年度訴字第三三七號
    原      告  台灣金聯資產管理股份有限公司
    法定代理人  甲○○
    訴訟代理人  庚○○
                            送.
                            住.
    被      告  己○○兼被告.
                            住.
                            身.
    被      告  丁○○即被告.
                            住.
                            身.
    被      告  丙○○      住.
                            身.
右當事人間請求給付借款事件，本院判決如左：
    主    文
被告應連帶給付原告新台幣壹佰捌拾壹萬伍仟壹佰柒拾肆元，及自民國八十六年十一
月十四日起至清償日止，按週年利率百分之十點零五計算之利息，並自民國八十六年
十二月十五日起至民國八十七年六月十四日止，按上開利率百分之十，自民國八十七
年六月十五日起至清償日止，按上開利率百分之二十計算之違約金。
訴訟費用由被告連帶負擔。
本判決於原告以新台幣伍拾伍萬為被告供擔保後，得假執行。
    事    實
甲、原告方面：
  一、聲明：除假執行供擔保金額外，如主文所示。
  二、陳述：
  （一）訴外人萬泰商業銀行股份有限公司（下稱：萬泰銀行）於民國八十七年四月
        十一日概括承受保證責任台南第四信用合作社（下稱：台南四信）之資產及
        負債，並經主管機關財政部核准並公告在案，則訴外人台南四信對於被告之
        本件借款債權，已移轉予訴外人萬泰銀行，又原告復於九十二年一月八日受
        讓訴外人萬泰銀行對於被告之本件借款債權，原告自得繼受訴外人萬泰銀行
        之當事人地位而續行本件訴訟。
  （二）被告己○○於民國八十四年六月九日邀同戊○○（業於九十一年十一月二十
        六日死亡，法定繼承人為被告己○○、丁○○）、被告丙○○為連帶保證人
        ，向訴外人台南四信借款新台幣（下同）二百四十萬元，約定於一百零四年
        六月九日清償，借款利息則按週年利率百分之十點零五計算，並隨台南四信
        牌告基本放款利率變動而調整，另約定被告己○○如遲延清償，即喪失期限
        利益，視為全部借款均屆清償期，除須按原約定利率計付利息外，其逾期在
        六個月以內，按上開利率百分之十，逾六個月以上部分，則按上開利率百分
        之二十加計違約金。詎被告己○○上開借款自八十六年十一月十四日起，即
        未依約繳納本金及利息，現仍積欠原告如主文第一項所示之金額未清償，爰
        依消費借貸及連帶保證之法律關係，提起本件訴訟。
  三、證據：提出借據一份、約定書四份、債權讓與證明書（含台灣新生報公告）一
      份為證。
乙、被告方面：
壹、被告己○○、丁○○部分
  一、聲明：原告之訴駁回。
  二、陳述：被告己○○所有坐落台南市○區○○段第一０二四—三地號之土地及其
      上建物即門牌號碼為台南市○○路四三七巷三十號之房屋，業已於八十四年十
      月二十日遭訴外人何淑慧假扣押，並於八十五年二月二十六日聲請強制執行，
      嗣由訴外人陳柏村以三百六十二萬元拍定，因訴外人陳柏村未繳納拍賣價金尾
      款，經鈞院執行處重新拍賣，然以拍賣無實益而撤回強制執行，故依民法第二
      百二十五條第二項之規定，原告應向訴外人陳柏村請求本件借款。
  三、證據：提出本院債權憑證、繼承系統表、戶籍謄本、本院九十二年一月六日南
      院鵬民巳九十二繼字第一、四、七號通知各一紙為證。
貳、被告丙○○部分：
    被告丙○○未於言詞辯論期日到場，亦未提出書狀作何聲明或陳述。
丙、本院依職權調取本院八十五年度執字第二０三七號給付票款執行案卷。
    理    由
一、被告己○○前於八十四年六月六日邀同被告丁○○之被繼承人戊○○、被告丙○○為連帶保證人向訴外人台南四信借貸本件借款，嗣於八十七年四月一日經財政
    部核准台南四信之營業、資產及負債，由訴外人萬泰銀行概括承受在案，有財政
    部八十七年四月一日台財融第八七０八四九四四號函一紙在卷可稽（見本院卷第
    十三頁），則本件借款之債權人業已變更為萬泰銀行。又訴外人萬泰銀行於九十
    年十二月二十七日提起本件訴訟後，復於九十二年一月八日，依金融機構合併法
    第十五條第一項第一款、第十八條第三項之規定，將本件借款本金、利息、違約
    金、墊付費用等債權、擔保物權及其他從屬之權利一併讓與原告，亦有債權讓與
    證明書（含台灣新生報之公告）一份在卷可參（見本院卷第十七至十九頁），則
    訴外人萬泰銀行對於被告之本件借款債權當已移轉予原告，並據原告具狀聲明承
    受訴訟（見本院卷第十四至十五頁），是原告自得繼受訴外人萬泰銀行之當事人
    地位而續行本件訴訟，並依法為訴訟上之行為，合先敘明。
二、本件借款之連帶保證人戊○○於原告起訴後，於九十一年十一月二十六日死亡，
    而戊○○之法定繼承人除被告己○○、丁○○外，其餘繼承人均於法定期間內聲
    明拋棄繼承，此有原告提出之繼承系統表、戶籍謄本及本院九十二年一月六日南
    院鵬民巳九十二繼字第一、四、七號通知各一紙在卷可按（見本院卷第二三至二
    七頁），而被告己○○、丁○○亦於本院九十二年三月二十八日言詞辯論期日到
    庭承受訴訟（見本院卷第二九頁），尚無不合，應予准許。
三、按民事訴訟法總則之規定於督促程序，亦有其適用，此就連帶債務人中之一人所
    生之事項，如屬民法第二百七十四條至第二百七十八條所定事項或契約另有訂定
    者，對他債務人亦生效力；從而，連帶債務人共同被訴時，如債務人中之一人提
    出前開非基於個人關係之抗辯並有理由者，對於共同被告之各債務人即屬必須合
    一確定，應適用民事訴訟法第五十六條第一項之規定，是以，債權人對於連帶債
    務人全體或數人聲請發支付命令，則其經債務人中之一人以非基於個人關係之抗
    辯，對於支付命令提出異議時，因該債務人所提出之非基於個人關係之抗辯，如
    有理由，應認該債務人之異議行為有利益於其他債務人，亦即督促程序中，連帶
    債務人中之一人對於支付命令提出異議而非基於個人關係者，其異議之效力及於
    全體債務人（79.1.23.（79）廳民一字第五四號函復臺高院、最高法院八十六年
    度台抗字第四三六號裁定意旨參照）。查訴外人萬泰銀行因請求給付借款事件，
    曾聲請對主債務人己○○、連帶保證人戊○○、丙○○發支付命令，並經本院以
    九十一年度促字第一四七七號核發在案，惟主債務人己○○及連帶保證人戊○○
    均以本件借款債務尚有糾葛為由，於法定期間內對支付命令提出異議在案，此有
    卷附異議狀二份可按（見本院九十一年度訴字第四二四號卷第二至七頁），依上
    開說明，本件借款之連帶債務人己○○及戊○○以非基於個人關係之抗辯，對於
    支付命令提出異議，則其異議之效力當及於其他連帶債務人即被告丙○○，是訴
    外人萬泰銀行、原告分別於九十一年三月六日、九十二年三月二十五日具狀聲明
    追加連帶債務人丙○○為被告（見本院九十一年度訴字第四二四號卷第二十頁、
    本院卷第三三頁），應無必要。又被告丙○○未於言詞辯論期日到場，核無民事
    訴訟法第三百八十六條所列各款情形之一，爰依原告之聲請，由其一造辯論而為
    判決。
四、次按訴狀送達後，原告不得將原訴變更或追加他訴。但有下列各款情形之一者，
    不在此限：三、擴張或減縮應受判決事項之聲明者，民事訴訟法第二百五十五條
    第一項第三款定有明文。查本件原告原起訴請求被告應連帶給付借款本金二百十
    二萬、利息及違約金之金額，嗣原告於起訴狀繕本送達後，而於九十二年三月二
    十五日言詞辯論期日，當庭聲明被告應連帶給付借款之金額減縮如主文第一項所
    示（見本院卷第三九頁），核原告事後所為上開減縮被告應連帶給付如主文第一
    項所示金額之聲明，係屬減縮應受判決事項之聲明，此與民事訴訟第第二百五十
    五條第一項第三款規定，尚無不合，應予准許。
五、原告主張：被告己○○於八十四年六月九日邀同戊○○、被告丙○○為連帶保證
    人向訴外人台南四信借款二百四十萬元，約定於一百零四年六月九日清償，借款
    利息則按週年利率百分之十點零五計算，並隨台南四信牌告基本放款利率變動而
    調整，另約定被告己○○如遲延清償，即喪失期限利益，視為全部借款均屆清償
    期，除須按原約定利率計付利息外，其逾期在六個月以內，按上開利率百分之十
    ，逾六個月以上部分，則按上開利率百分之二十加計違約金。詎被告己○○上開
    借款自八十六年十一月十四日起，即未依約繳納本金及利息，現仍積欠原告如主
    文第一項所示之金額未清償之事實，業據原告提出與其所述相符之借據一份、約
    定書四份、債權讓與證明書（含台灣新生報公告）一一份為證（見本院九十一年
    度訴字第四二四號卷第二十至二六頁、本院卷第十七至十九頁）。被告丙○○於
    相當時期前受合法通知，未於言詞辯論期日到場，復未提出書狀爭執或否認原告
    之主張，應視同自認原告主張之事實。
六、被告己○○、丁○○雖均辯稱：被告己○○所有之坐落台南市○區○○段第一０
    二四—三地號之土地及其上建物即門牌號碼為台南市○○路四三七巷三十號之房
    屋，因訴外人陳柏村應買後未繳納拍賣價金尾款，致該不動產事後因拍賣無實益
    而遭撤回強制執行程序，故依民法第二百二十五條第二項之規定，本件借款應由
    訴外人陳柏村負清償之責云云。惟按民法上所謂給付不能，係指依社會概念其給
    付已屬不能者，而有無資力償還，乃係執行問題，故金錢債務並無給付不能之情
    形。經查：被告己○○所有之上開不動產，由訴外人何淑慧於八十五年二月二十
    六日向本院聲請強制執行，訴外人台南四信並於八十五年四月三十日具狀聲明參
    與分配債權二百三十萬元，嗣於八十七年一月九日由訴外人陳柏村繳納保證金一
    百零八萬六千元後參與投標，而以三百六十二萬元拍定在案，因訴外人陳柏村未
    繳納拍賣價金尾款，經本院執行處重新訂於八十五年九月五日、同年十月十三日
    、十二月二十九日辦理上開不動產之拍賣程序，然訴外人何淑慧經合法通知，均
    無正當理由而未將拍賣公告刊登於新聞紙，本院執行處乃於九十年六月八日以八
    十五年度執速字第二０三七號裁定駁回訴外人何淑慧之強制執行之聲請確定在案
    ，又因該執行案件並未有任何其他有執行名義之債權人參與分配，遂於九十一年
    一月三日退還保證金一百零八萬六千元予訴外人陳柏村一節，業據本院依職權調
    閱本院八十五年度執字第二０三七號給付票款執行案卷，查明屬實。準此，原告
    於被告己○○所有之上開不動產強制執行程序中，並未受有任何債權額分配之情
    ，應堪認定，雖被告己○○之上開不動產因訴外人陳柏村應買後未繼續繳納尾款
    ，致須重新進行拍賣程序，復因訴外人何淑慧無正當理由未將拍賣公告刊登於新
    聞紙，而遭本院執行處駁回其強制執行之聲請，然被告己○○尚不能因而免除清
    償本件借款債務之責任，況依前揭說明，金錢之債本無給付不能之情事，是被告
    己○○、丁○○對原告所負本件借款之連帶清償責任，當無給付不能之理，從而
    ，被告己○○、丁○○援引民法第二百二十五條第二項之規定，認本件借款之清
    償責任應由訴外人陳柏村負擔云云，尚無可採。
七、按借用人應於約定期限內，返還與借用物種類、品質、數量相同之物；又稱保證
    者，謂當事人約定，一方於他方之債務人不履行債務時，由其代負履行責任之契
    約；保證債務，除契約另有訂定外，包含主債務之利息、違約金、損害賠償及其
    他從屬於主債務之負擔；連帶債務之債權人，得對於債務人中之一人或數人或其
    全體，同時或先後請求全部或一部之給付，民法第四百七十八條、第七百三十九
    條、第七百四十條、第二百七十三條第一項分別定有明文。查本件原告主張被告
    己○○邀同戊○○及被告丙○○連帶保證人向其借款，到期未依約清償，已如前
    述，則被告三人對於原告自應負連帶清償之責。從而，原告本於消費借貸與連帶
    保證之法律關係，請求被告連帶給付如主文第一項所示之金額，即屬有據。
八、原告陳明願供擔保，聲請宣告假執行，核無不合，爰酌定相當擔保金額准許之。
九、兩造其餘之攻擊或防禦方法及証據，經本院斟酌後，認為均與本判決之結果不生
    影響，自無逐一詳予論駁之必要，併此敘明。
十、據上論結，本件原告之訴為有理由，依民事訴訟法第三百八十五條第一項前段、
    第八十五條第二項、第三百九十條第二項，判決如主文。
中      華      民      國    九十二    年      四      月      八      日
                                臺灣臺南地方法院民事第三庭
~B審判長法官  王金龍
~B法      官  蔡雅惠
~B法      官  張銘晃
右為正本係原本作成
如對本判決上訴，須於判決正本送達後二十日內向本院提出上訴狀。
中      華      民      國    九十二    年      四      月      九      日
~B法院書記官   鄭吉裕


司法院資訊處製作；財團法人民間司法改革基金會備份。
